【裁判字號】    99,易,943
【裁判日期】    990810
【裁判案由】    竊盜
【裁判全文】
5臺灣臺南地方法院刑事判決               99年度易字第943
號公  訴  人  臺灣臺南地方法院檢察署檢察官
被      告  乙○○
            甲○○
上列被告等因竊盜案件，經檢察官提起公訴（99年度偵字第4556
號），本院判決如下：
    主  文
乙○○共同竊盜，累犯，處有期徒刑伍月，如易科罰金，以新臺
幣壹仟元折算壹日。
甲○○共同竊盜，處有期徒刑肆月，如易科罰金，以新臺幣壹仟
元折算壹日。
    事  實
一、乙○○前因違反廢止前之懲治盜匪條例案件，經臺灣高等法
    院臺南分院於民國86年7月16日，以86年度上訴字第717號判
    決，判處應執行有期徒刑9年確定，於86年7月16日入監執行
    ，復於93年5月18日縮刑假釋出監，所餘刑期併付保護管束
    ，嗣因原案判處之罪刑，合於中華民國96年罪犯減刑條例之
    減刑條件，經辦理減刑後，已無殘餘刑期（中華民國96年罪
    犯減刑條例於96年7月16日施行當日因減刑而期滿），而於
    96年7月16日期滿未經撤銷，視為執行完畢。詎仍不知悔改
    ，復於97年12月6日上午某時許，將其於97年12月3日向姚海
    上承租之車牌號碼8635─MM號自用小客車交由甲○○駕駛，
    並陪同甲○○至臺南縣官田鄉附近向友人借款未果，甲○○
    因缺錢花用，遂邀同乙○○共同行竊，2人共同基於意圖為
    自己不法所有之犯意聯絡，並謀定屆時由甲○○向被害人佯
    以借用廁所而進入屋內行竊，乙○○則在外與被害人攀談，
    以拖延時間。嗣於同日上午9時許，甲○○駕車行經丙○○○在臺南縣官田鄉社子村2鄰社子14號之2之住處前，甲○○
    提議至該處行竊，2人即依原謀定之行竊計畫，由甲○○先
    向丙○○○藉口欲借用廁所而進入屋內，乙○○則在外與丙○○○攀談拖延時間，嗣甲○○進入屋內後，即在該處2 樓
    臥室內徒手竊取丙○○○所有之嬰兒滿月金牌4面、金項鍊1
    條、金男戒指1只、金手鐲1只等金飾及JVC牌攝錄影機1台等
    物品，得手後2人再以借筆為由支開丙○○○後，2人旋即駕
    車逃逸，甲○○於同日將上開竊得之金飾以新臺幣（下同）
    1萬4千元之代價出售予某姓名年籍不詳之人，JVC牌攝錄影
    機1台則隨意棄置，並將該贓款分予乙○○2千元。嗣經丙○○○發覺上情，而報警循線查獲。
二、案經臺南縣警察局麻豆分局報請臺灣臺南地方法院檢察署檢
    察官偵查起訴。
    理  由
壹、程序方面
  一、按被告以外之人於審判外之陳述，雖不符刑事訴訟法第15
      9條之1至第159條之4之規定，而經當事人於審判程序同意
      作為證據，法院審酌該言詞陳述或書面陳述作成時之情況
      ，認為適當者，亦得為證據；當事人、代理人或辯護人於
      法院調查證據時，知有第159條第1項不得為證據之情形，
      而未於言詞辯論終結前聲明異議者，視為有前項之同意，
      刑事訴訟法第159條之5規定甚明。查本判決所引用之被告
      以外之人於審判外之警詢供述證據，被告乙○○、甲○○
      2人對各該證據能力均不爭執（見本院卷第29頁背面），
      且直至言詞辯論終結前，亦未聲明異議，本院審酌上開證
      據方法於製作時之情況，尚無違法不當，應認以之作為證
      據應屬適當；至於非供述證據部分，本院亦查無任何違反
      法定程式取得之情形，認均有證據能力。
  二、按被告以外之人於偵查中向檢察官所為陳述，除顯有不可
      信之情況者外，得為證據，刑事訴訟法法第159條之1第2
      項定有明文。偵查中對被告以外之人（包括證人、鑑定人
      、告訴人、被害人及共同被告等）所為之偵查筆錄，或被
      告以外之人向檢察官所提之書面陳述，性質上均屬傳聞證
      據。惟現階段刑事訴訟法規定檢察官代表國家偵查犯罪、
      實施公訴，依法其有訊問被告、證人及鑑定人之權限，證
      人、鑑定人且須具結，而實務運作時，檢察官偵查中向被
      告以外之人所取得之陳述，原則上均能遵守法律規定，不
      致違法取供，其可信度極高，職是，被告以外之人前於偵
      查中已具結而為證述，除反對該項供述得具有證據能力之
      一方，已釋明「顯有不可信之情況」之理由外，應認該證
      人於偵查中之陳述具有證據能力。是共同被告甲○○與被
      害人丙○○○於偵查中經具結之證詞，既經合法具結擔保
      所述實在，被告乙○○復未釋明上開證述有何顯不可信之
      情況，復於本院具結作證，給予被告乙○○及檢察官對該
      等證人詰問之機會，依刑事訴訟法第159條之1第2項傳聞
      證據之例外規定，應認其等於偵查中之陳述具有證據能力
      。
  三、按法院就被告之案件對其他共同被告或與被告有共犯關係
      之人調查，均應依人證之調查程序傳喚該共同被告或共犯
      到場，命其立於證人之地位而為陳述，並通知被告，使被
      告有與之對質及詰問其現在與先前陳述瑕疵之機會，以確
      保其對質詰問權，並藉以發現實體真實。故法院如於共同
      被告以證人身分到庭陳述，訊問被告對共同被告之審判外
      陳述有何意見，並准許被告對於共同被告當庭及先前陳述
      進行詰問，即已賦予被告對於共同被告對質詰問機會，此
      時共同被告於審判外陳述之瑕疵，應已治癒而具有證據能
      力（最高法院98年度台上字第1502號判決意旨參照）；次
      按共同被告對於其他被告之案件而言，為被告以外之第三
      人，本質上屬於證人，惟法院若已於審判中使該共同被告
      立於證人之地位，接受其他共同被告之對質詰問。則該共
      同被告於警詢、偵查及審判中以犯罪嫌疑人或被告身分所
      為陳述，自有證據能力。（最高法院99年度台上字第3996
      號判決意旨參照）。查本院於99年7月27日審理期日，對
      於與被告乙○○具有共犯關係之共同被告甲○○踐行人證
      之調查程序，俾使共同被告甲○○立於證人地位具結而為
      陳述，並賦予被告乙○○之對質及詰問權利，有本院審判
      筆錄可稽（見本院卷第28頁），以落實憲法保障之基本人
      權及基本訴訟權之意旨，揆諸前揭判決意旨，共同被告甲○○於警詢、偵查及審判中以犯罪嫌疑人或被告身分所為
      陳述，自有證據能力。
貳、實體方面
  一、訊據被告甲○○對於上開竊盜犯行坦承不諱；被告乙○○
      則矢口否認有何竊盜犯行，辯稱：「我沒有和甲○○到丙○○○家去偷竊，而且丙○○○並無法確認我是否就是去
      她家跟他聊天的人」云云。經查：
  （一）被害人於上揭時、地，遭人共同竊取屋內財物一節，業
        據證人即被害人丙○○○於警詢、偵查及本院審理時證
        稱：「97年12月6日近中午，有2名不詳男子假裝借廁所
        進我家，較矮男子便在客廳跟我聊天，另1名較高男子
        便自動進去上廁所，約過10幾分鐘較高男子便出來向我
        借筆，我進去拿筆出來2人便不見了，該2人駕駛1台白
        色自小客車在我家前迴轉而去，一直等到晚上約7點多
        我媳婦回家上樓始知被竊嬰兒滿月金牌4面、金項鍊1條
        、金男戒1只、金手鐲1只及ＪＶＣ攝錄影機1台」、「
        當時有兩個男子到我家，個子比較高的那個說他拉肚子
        跟我借廁所，個子較矮的那個跟我聊天，大概有10幾分
        鐘的時間借廁所的人就出來了，後來兩名男子會合後，
        就繼續跟我聊天，之後又藉故要借筆，我進房拿筆出來
        ，他們就離開了」、「（問：你家被行竊當時，狀況是
        否為兩個人開車到你家？）當時有兩個人來我家，我沒
        有看到他們有開車來，是後來他們離開的時候，我出去
        看，有看到一輛車開很快開到路上去；（問：偷竊你東
        西的人，是如何來到你家？）那兩個人從外面進來，其
        中有一個人說他肚子很痛要拉肚子，想要借廁所，我好
        心就讓他進入屋內使用廁所；（問：那兩個人是否同時
        進到你家？）兩個同時進入我家，一個說要借廁所，我
        就把廁所借給他，另外一個坐在沙發跟我聊天；（問：
        你剛才說有兩個人進來你家，一個說要借廁所，一個坐
        在沙發跟你聊天，是不是那個借廁所的人偷金子？）是
        ，那個借廁所的人就爬到樓上去，然後偷我的金子、手
        鐲、攝錄影機，當時我都不知道，是等我媳婦晚上下班
        回來跟我說她房間被弄亂了」等語綦詳（見警卷第15至
        16頁、偵查卷第16至17頁、本院卷第41至42頁），雖證
        人即共同被告甲○○於警詢時先證稱：「（問：97年12
        月6日社子發生住宅金飾遭竊案，據被害人稱有不詳男
        子2名借上廁所機會至其家裡竊取財物，並駕駛1部自小
        客車往大內方向逃逸，經警方調閱社子村監視器發現1
        部車號８６３５－ＭＭ自小客車涉有重嫌，你作何解釋
        ？）這案子是我所為，乙○○我沒告訴他，所以他不知
        道；（問：97年12月6日社子村竊盜案是否為你們所為
        ？）是我一人所為；（問：行竊過程為何？）我向屋主
        借廁所為由，再進入屋主房間行竊，乙○○跟屋主老婦
        人在客廳講話並不知情；（問：你們是在何時、何處由
        誰所提議要行竊？）是我一時臨時起意，乙○○不知情
        ；（問：何時知悉社子有欲行竊目標？）身上沒錢，臨
        時起意」云云（見警卷第2至4頁），然其於偵查、本院
        審理時一致證稱：「（問：是否在97年12月6日上午九
        時許與乙○○前往臺南縣官田鄉社子村社子14號之2？
        ）是的。我所駕駛８６３５－ＭＭ自小客車是乙○○去
        租，在當天一大早去租的；（問：何人提議行竊？）是
        我提議的；（問：如何分工？）之前都沒有講，到時我
        就跟乙○○在車上講，我負責去借廁所，他負責與被害
        人聊天；（問：所得財物如何分配？）所得金飾大約賣
        了14,000元，大部分是我拿去，他分了2,000元左右；
        （問：乙○○在與被害人聊天時，是否就知道你在裡面
        偷被害人的東西？）知道；（問：誰把金飾賣掉？）我
        自己去賣的，後來我賣完，就拿去他家給他，他也知道
        我給他的錢是我賣金子的錢，因為我有告訴他，這是賣
        金子的錢；（問：乙○○有把錢收下？）有」、「（問
        ：97年12月6日是不是你和乙○○2人駕車到台南縣官田
        鄉社子村社子14號之2竊盜？）是；（問：你們12月6日
        竊盜當天，是不是你和乙○○二人有先去你朋友住處借
        錢？）是；（問：當天是不是因為你借不到錢，所以才
        想要偷丙○○○得東西？）是；（問：所以是借不到錢
        之後臨時起意的？）是；（問：要偷哪一位被害人是誰
        決定的？）我臨時決定的；（問：你在偵查中回答檢察
        官如何分工的問題，你回答說：「之前沒有講，到時我
        就跟乙○○在車上講，我負責去借廁所，他負責與被害
        人聊天」，有何意見？）在車上確實有約定我負責去借
        廁所偷東西，乙○○負責和丙○○○聊天引開她的注意
        力，所以我一停車就下去直接跟丙○○○說要借廁所；
        （問：你們是已經選定要竊取丙○○○家時，然後在車
        上尚未下車前約定的，還是還沒選定要竊取丙○○○家
        時，就已經先約定好分工方式？）我們開車沿途在找尋
        竊盜下手的目標時，就有約定好到時候由我進去被害人
        的家裡借廁所行竊，乙○○負責在外面聊天，以引開注
        意；（問：你賣完金子得到14,000元，你分給乙○○多
        少錢？）2,000元；（問：乙○○是否知道這2,000元哪
        裡來的？）知道，我有跟他說這是我們上次去偷金子賣
        的錢；（問：乙○○有沒有收下這2,000元？）有；（
        問：你在警詢說，乙○○沒有和你約定一起去偷丙○○○家的財物，他也不知道你有竊取丙○○○的金子，為
        何要如此陳述？）當時乙○○想要脫罪，我就想說我一
        個人扛起來這件事，讓他沒事；（問：乙○○何時跟你
        說他想要脫罪這件事？）就是我拿2,000元去他家給他
        的時候，乙○○說到時候如果出事，不要牽扯到他；（
        問：你在警詢既然要承擔說是只有你偷竊，為何在偵查
        、法院審理，願意說出實情？）我後來想想還是老實講
        比較好，所以我才會在偵查中、法院審理時把實情說出
        來」等語明確（見偵查卷第10至11頁、本院卷第38至40
        、43頁背面）。
  （二）互核證人丙○○○、被告甲○○前揭陳述各情以觀，雖
        證人丙○○○因事隔已久，無法明確指明被告乙○○是
        否參與本件竊盜犯行，然就其一致證稱該共同行竊之2
        名男子前來其住處，其中1名男子佯以借用廁所進入屋
        內2樓行竊，另1名男子在外藉故與其攀談一事，則與被
        告甲○○於偵查及本院審理時一致證稱伊與被告乙○○
        共同謀議行竊被害人丙○○○家中財物之作案過程，互
        相吻合一致；再者，被告甲○○前揭所陳伊與被告乙○○於97年12月6日上午9時許共同竊取財物得逞後，至同
        日下午4、5時許，伊駕車搭載被告乙○○返回高雄住處
        後，即返回台南並以14,000元代價變賣竊得之金飾，隨
        即於同日晚間9、10時許，再度前往被告乙○○位於高
        雄住處並交付贓款2,000元，此部分行竊後進行分贓之
        供述，亦查無矛盾瑕疵可指之處；參以，被告甲○○與
        被告乙○○為朋友關係，2人亦無仇隙，衡情被告甲○○亦無設詞構陷被告乙○○之必要，準此，綜合前揭各
        情以查，應認被告甲○○於偵查及本院審理所為伊與被
        告乙○○共同前往被害人丙○○○住處行竊之陳述，較
        與事實相符，被告乙○○空言否認竊盜犯行，已難信其
        所執之辯解為真實。
  （三）證人即華王國際租賃有限公司擔任負責人姚海上於警詢
        證述：「（問：97年12月6日有1部８６３５－ＭＭ號租
        賃小客車涉社子竊盜案，警方經查該車車主為華王國際
        租賃有限公司，該車行是否就是你所經營之租車行？）
        車號８６３５－ＭＭ號租賃小客車目前是在本租車行出
        租；（問：97年12月6日日貴公司車號８６３５－ＭＭ
        號租賃小客車是否有承租出去？何人所承租？）該車於
        97年12月3日9時即由一位叫乙○○之男子所承租，一直
        至97年12月7日8時30分還車；（問：乙○○於97年12
        月3日9時承租８６３５－ＭＭ號租賃小客車時何人所接
        洽？）是我本人所接洽；（問：自稱乙○○之人承租時
        你是否有核對承租人之身份證上之相片及汽車駕照上之
        相片是否相符？）承租人乙○○與身份證上所載之相片
        及汽車駕照上之相片相符」等語在卷（見警卷第23至24
        頁），則車牌８６３５－ＭＭ號自小客車確係被告乙○○所承租一節，堪以認定。又依證人丙○○○所證：「
        2人駕駛1台白色自小客車在我家前迴轉而去」等語，此
        經警方調閱97年12月6日10時16分28秒、10時19分16秒
        、10時19分18秒、10時30分1秒、10時30分15秒之竊盜
        案現場監視錄影照片所示，當日離開案發現場之車輛係
        白色車牌號碼８６３５－ＭＭ號自小客車無誤（見警卷
        第12至14頁）。另依上開證人丙○○○指述「兩個人同
        時進入我家，1個說要借廁所，另外1個坐在沙發跟我聊
        天」等情，亦核與證人即共同被告甲○○陳稱被告乙○○有與其一同至被害人住處行竊等語相符，益徵被告乙○○當日確實有至失竊現場無誤，則被告乙○○空言辯
        稱「我沒有和甲○○到丙○○○家去偷竊」云云，自無
        可採。
  二、按所謂依法應於審判期日調查之證據，係指與待證事實有
      重要關係，在客觀上顯有調查必要性之證據而言，故其範
      圍並非漫無限制，必其證據與判斷待證事實之有無，具有
      關連性，得據以推翻原判決所確認之事實，而為不同之認
      定，始足當之。若所證明之事項已臻明瞭，自欠缺其調查
      之必要性；又當事人聲請調查之證據，事實審認其無調
      查之必要，得依刑事訴訟法第一百六十三條之二第一項規
      定，以裁定駁回之，或於判決理由予以說明。（最高法院
      98年度台上字第7612號判決意旨參照）。查被告乙○○固
      於本院準備程序聲請伊願意接受測謊云云，惟被告乙○○
      如何與被告甲○○謀議竊取被害人之財物等待證事實，業
      據本院依憑卷證認定明確，則被告乙○○前揭聲請測謊部
      分，於被告乙○○共同犯罪之認定不生影響，自欠缺調查
      之必要性，附此敘明。
  三、綜上，被告甲○○之自白，核予事實相符，堪以採信；被
      告乙○○所辯，乃飾詞卸責之詞，無可採信。本件事證明
      確，被告2人之竊盜犯行，堪予認定，自應依法論科。
  四、核被告2人所為，均係犯刑法第320條第1項普通竊盜罪。
      又被告2人間有犯意聯絡及行為分擔，應論以共同正犯。
      再被告乙○○有事實欄所載之犯罪及科刑紀錄，有卷附臺
      灣高等法院被告前案紀錄表及本院依職權調取臺南地方法
      院檢察署97年度執聲字第705號執行卷可查，其於有期徒
      刑執行完畢後，5年內故意再犯本件有期徒刑以上之罪，
      應依刑法第47條第1項之規定，論以累犯，並加重其刑。
      爰審酌被告2人具有完全謀生能力，不思正途賺取錢財，
      竟圖不勞而獲，佯以借用廁所為詞，欺以被害人之善意，
      趁機竊取財物，犯罪手段惡劣，對被害人財產法益及社會
      秩序均生危害，被告甲○○負責下手行竊，犯罪情節較重
      ，兼衡被告甲○○犯罪後坦承犯行，被告乙○○否認犯行
      等一切情狀，各量處如主文所示之刑，並均諭知易科罰金
      之折算標準。至於公訴人雖具體對被告乙○○、甲○○各
      求處有期徒刑7月、6月，惟本院審酌上情，認處以如主文
      所示之刑，已可達懲治之效，併此敘明。
據上論斷，應依刑事訴訟法第299條第1項前段，刑法第28條、第
320條第1項、第47條第1項、第41條第1項前段，刑法施行法第1
條之1，判決如主文。
本案經檢察官孫昱琦到庭執行職務。
中    華    民    國    99    年    8     月    10    日
                刑事第十三庭    法  官  張銘晃
以上正本證明與原本無異。
如不服本判決，應於收受送達後10日內向本院提出上訴書狀，其
未敘述上訴理由者，應於上訴期間屆滿後20日內向本院補提理由
書狀（均須按他造當事人之人數附繕本）。
                                書記官  鄭梅君
中    華    民    國    99    年    8     月    10    日
附錄論罪法條：
刑法第320 條
意圖為自己或第三人不法之所有，而竊取他人之動產者，為竊盜
罪，處 5 年以下有期徒刑、拘役或 5 百元以下罰金。
意圖為自己或第三人不法之利益，而竊佔他人之不動產者，依前
項之規定處斷。
前二項之未遂犯罰之。

司法院資訊處製作；財團法人民間司法改革基金會備份。
